臺北高等行政法院判決
110年度交上字第251號
上  訴  人  卓柏名                                     
訴訟代理人  吳金棟  律師
被 上訴 人  新北市政府交通事件裁決處


代  表  人  李忠台（處長）
上列當事人間交通裁決事件，上訴人對於中華民國110年7月14日
臺灣新北地方法院110年度交字第159號行政訴訟判決，提起上訴
，本院判決如下：
    主  文
上訴駁回。
上訴審訴訟費用新臺幣柒佰伍拾元由上訴人負擔。
    理  由
一、事實概要：上訴人卓柏名駕駛車牌號碼000-00號營業大貨車
    （下稱系爭汽車），於民國109年10月4日11時49分，行經國
    道三號北向46.9公里處之樹林北向地磅站時，因有「汽車裝
    載貨物行經設有地磅處所五公里內路段未依號誌指示過磅者
    」之違規行為，經內政部警政署國道公路警察局第六公路警
    察大隊執勤員警攔停稽查（攔停點46.5公里北向）後，遂於
    當日填製掌電字第 ZTVA30518號舉發違反道路交通管理事件
    通知單予以舉發，記載應到案日期為109年11月3日前，並移
    送被上訴人新北市政府交通事件裁決處處理。上訴人收受違
    規通知單後並未提出申訴，被上訴人乃依道路交通管理處罰
    條例(下稱道交條例)第29條之2第4項、第63條第1項（漏載
    第2款）等規定，以110年2月22日新北裁催字第48-ZTVA3051
    8 號違反道路交通管理事件裁決書，裁處上訴人罰鍰新臺幣
    （下同）9萬元，並記違規點數2點。上訴人不服，提起行政
    訴訟，經臺灣新北地方法院於110年7月14日以110年度交字
    第159號判決駁回其訴（下稱原判決），上訴人仍未甘服，
    遂提起本件上訴。
二、上訴人起訴主張及訴之聲明、被上訴人於原審之答辯及聲明
    、原判決認定之事實及理由，除原判決第5頁關於「汽車駕
    駛人有第29條第1項第4款者」之記載，應為「汽車駕駛人有
    第29條之2第4項者」之誤外，餘均引用原審判決書所載。
三、上訴意旨略以：
　㈠原審並無訊問或調査上訴人是否故意或過失不依標示與黃燈
    號誌前往過磅與具體經過，被上訴人即行認定上訴人之違規
    行為，且原判決違背直接審理原則，未給予上訴人言詞陳述
    機會，而以不經言詞辯論結案，其訴訟程序是否有當？上訴
    人為駕駛大貨車苦力之人，其一個月薪資尚不足繳交9萬元
    罰鍰，負擔非可稱不巨大，上訴人一家6口負擔極巨，原判
    決未加重視，只憑書面審理未經實體審理即行判決，非司法
    體恤民情之作為。
　㈡上訴人前開駕駛行為是否符合行政罰法第7條之處罰要件，原
    判決未加說明，容有缺漏。
　㈢又道交條例第29條之2第4項規定係於110年6月9日增修，該條
    文之施行日期「應由行政院以命令定之」，被上訴人負責本
    條例之實施，自應舉證「行政院何時已經發佈施行命令」，
    否則被上訴人無法引用修正後道交條例第29條之2第4項規定
    處罰上訴人。
四、本院經核原判決認事用法並無違誤，茲就上訴意旨再予論
    述如下： 
  ㈠按「交通裁決事件之裁判，得不經言詞辯論為之。」行政訴
    訟法第237條之7定有明文。稽其立法意旨，乃因「考量交通
    裁決事件質輕量多，且裁罰金額普遍不高，如卷內事證已臻
    明確，尚須通知兩造到庭辯論，無異增加當事人之訟累，爰
    於本條明定，其裁判得不經言詞辯論為之」（該條立法理由
    參照）。經查，本件原判決於「事實及理由」欄第一段載明
    ：「程序方面：本件因卷證資料已經明確，且本院就被告（
    按：即被上訴人，下同）已提出之採證光碟（被告並以證物
    送達原告【按：即上訴人，下同】表示意見），而法院就該
    光碟（準文書證據）擷取光碟之錄影畫面為照片（文書證據
    ），乃為該採證光碟內容原物之客觀展現，並無法院為主觀
    體會後為勘驗內容之描述記載，並非為勘驗之調查新證據，
    且該光碟（內容）被告既已送達原告表示意見，已為程序保
    障，且為避免當事人開庭之勞費及訴訟經濟，依該卷證資料
    已經明確，本院依同法第237條之7規定之裁量，於是不經言
    詞辯論，直接裁判。 」等語（見原判決第1頁），是原審業
    已詳敘其「不經言詞辯論」逕行依卷內事證予以裁判之事由
    ，核與上開法律規定無違，是上訴人主張原判決違反直接審
    理原則、無訊問或調査上訴人是否故意或過失違規、無視上
    訴人家計負擔甚重而只憑書面審理未經實體審理即行判決等
    節，均容有誤會。
  ㈡又原判決業已敘明：「至於原告雖主張：其沒有看到指示  
    過磅之號誌燈號閃黃燈乙節，惟查，依交通部高速公路北區
    養護工程分局110年4月20日北管字第1100010745號函文說明
    二所記載：『經查違規當日樹林北磅值勤報表並無過磅指示
    號誌故障情形，且違規時間前後亦有其他車輛過磅。』等語
    （見本院卷第87頁），可知舉發當時過磅指示號誌並未故障
    情形，且觀諸本院依職權所列印本案採證照片（見本院卷第
    77頁左下方之照片，即本院卷111頁之照片顯示時間2020/10
    /04 11:43:28）為舉發當日員警駕駛警用汽車於超越過原告
    駕駛之系爭汽車後，於行經過磅指示燈時，該過磅指示燈確
    實有亮數次等情（分見本院卷 第115頁、第117頁、第107頁
    所職權擷取及列印之採證錄影光碟畫面照片，即於照片顯示
    時間 2020/10/04 11:44:12、11:44:15、11:44:17），則衡
    諸一般駕駛人當無不知之理，如此，原告上開主張，即與事
    實不符，難加採信。」等語（見原判決第5、6頁），經核與
    卷內證據相符，是原判決業已就上訴人所述其未看到過磅指
    示燈閃黃燈一節如何不足採信，說明其得心證之理由，原判
    決固未引用行政罰法第7條第1項關於行政罰主觀要件（故意
    或過失）之規定，亦無礙於其已就上訴人合致違反行政法上
    義務之主觀要件加以論述之情，是上訴人前開主張，亦屬無
    據。
　㈢至上訴人所稱道交條例第29條之2第4項規定係於110年6月9日
    增修，被上訴人應舉證「行政院何時已經發佈施行命令」，
    否則不得依該規定處罰上訴人等語，然道交條例第29條之2
    第4項規定，係於105年11月16日修正，並於106年7月1日施
    行，該項規定並未於110年6月9日修正，是上訴人據此主張
    原判決違背法令，自有誤會。　　
五、綜上所述，原判決已依其調查證據結果及得心證之理由，就
    上訴人之主張何以不足採取，予以說明，核屬有據，並無判
    決違背法令之情形。上訴人指摘原判決有違背法令情事，而
    求予廢棄，為無理由，應予駁回。末按交通裁決事件之上訴
    ，行政法院為訴訟費用之裁判時，應確定其費用額，此觀行
    政訴訟法第237條之9第2項準用第237條之8第1項規定即明。
    本件上訴人對於交通裁決事件之上訴，既經駁回，則上訴審
    訴訟費用750 元（上訴裁判費）自應由上訴人負擔，爰併予
    確定如主文第2 項所示。 　　
六、據上論結，本件上訴為無理由，依行政訴訟法第237條之9第
    2項、第236條之2第3項、第255條第1項、第237條之8第1項
    、第98條第1項前段，判決如主文。
中　　華　　民　　國　　110 　年　　11　　月　　2 　　日
   　　　　　　　   臺北高等行政法院第二庭
                              審判長法  官　 蕭忠仁
                          　        法  官　 黃翊哲
                                    法  官　 李明益
上為正本係照原本作成。
不得上訴。
中　　華　　民　　國　　110 　年　　11　　月　　2 　　日
                                    書記官   陳德銘